【裁判字號】    97,易,1770
【裁判日期】    971225
【裁判案由】    竊盜
【裁判全文】
臺灣臺北地方法院刑事判決              97年度易字第1770號
公  訴  人  臺灣臺北地方法院檢察署檢察官
被      告  丁○○
                    （現另案於臺灣臺北監獄執行中）
上列被告因竊盜案件，經檢察官提起公訴（97年度偵字第10270
號），本院判決如下：
    主  文
丁○○共同攜帶兇器竊盜未遂，累犯，處有期徒刑捌月。扣案鋸
子壹把、行車電腦壹個、手套壹只、手電筒壹支、家樂福購物袋
壹個均沒收。
    事  實
一、丁○○前因竊盜案件（連續攜帶兇器竊盜），經臺灣士林地
    方法院94年度訴字第478號判決判處有期徒刑2年確定，於民
    國96年4月13日縮刑期滿執行完畢（構成累犯），嗣又因竊
    盜案件（攜帶兇器竊盜未遂），經本院97年度易字第145號
    判決判處有期徒刑6月確定，現正在執行中（不構成累犯）
    。詎猶不知悔改，與丙○○（75年8月6日生，已成年，通緝
    中、另行審結）基於意圖為自己不法所有之犯意聯絡，於97
    年5月1日上午11時35分許，共同攜帶丁○○所有、客觀上足
    以殺傷人身、具有危險性、可供兇器使用之鋸子1把、一字
    起子1支，在臺北市中正區○○○路南往北車道鄰近徐州路
    交岔口旁停車位，見甲○○所有車牌號碼7689-DQ號自小客
    車停放於上址，認有機可乘，即由丁○○戴手套持上開一字
    起子，破壞上開自小客車駕駛座門鎖後開啟該車車門，進入
    該車扯斷破壞連接行車電腦之電路線，而損壞甲○○所有之
    上開自小客車駕駛座門鎖及連接行車電腦之電路線，足以生
    損害於甲○○，丁○○嗣並取下該車既有行車電腦，換上預
    先準備並放置於所攜帶之家樂福購物袋內行車電腦1台，欲
    以此方式發動該車駛離而竊取之，丙○○則攜帶上開鋸子1
    把及手電筒1支（放置於隨身背包內）跨坐於該自小客車右
    前方人行道上停放之不詳車號黑色重型機車上，觀察四周動
    靜以便即時向丁○○示警。嗣甲○○偕同其母吳欣醍、兄林
    益民前往上址欲取車駛離，丁○○見狀，雖尚未竊盜得手，
    然仍即往南仁愛路方向徒步逃逸，丙○○則於甲○○上前詢
    問有無目擊竊案經過時，心虛往北濟南路方向徒步逃逸，經
    甲○○追捕丙○○，林益民與路旁駕車停等停車位而目擊上
    開竊盜犯行之乙○○追捕丁○○，嗣分別緝獲2人，並於上
    開行竊地點扣得丁○○所有、供與丙○○共同犯罪所用之行
    車電腦1台、手套1只、家樂福購物袋1個（另一字起子1支於
    丁○○逃避追捕時遺落滅失、未扣案），復在丙○○於逃避
    追捕過程中欲丟棄於路旁圍牆內（但為樹枝擋住摔落原處）
    之背包中扣得丁○○所有、供與丙○○共同犯罪所用之鋸子
    1 把及手電筒1支。
二、案經甲○○訴由臺北市政府警察局中正第一分局報告臺灣臺
    北地方法院檢察署檢察官偵查起訴。
    理  由
一、證據能力之判斷：
    (一)查本件被告丁○○所為不利於己之陳述，並無出於強暴、
      脅迫、利誘、詐欺、疲勞訊問、違法羈押或其他不正之方
      法，亦非違反法定障礙事由經過期間不得訊問或告知義務
      之規定而為，依刑事訴訟法第156條第1項、第158條之2規
      定，應認其有證據能力。
    (二)證人甲○○、吳欣醍、林益民、乙○○於審判外之陳述，
      檢察官、被告於本院調查證據時，並未於言詞辯論終結前
      聲明異議，本院審酌該等供述證據作成時之情況，認為適
      當，且亦無其他違背法定程序而取證之情形，依刑事訴訟
      法第159條之5規定、第158條之4反面解釋，自有證據能力
      。
    (三)再查，本件資以認定被告犯罪事實之非供述證據（詳見後
      述），均無違反法定程序而取得之情形，依刑事訴訟法第
      158條之4反面規定，自有證據能力。
二、上揭犯罪事實，業據被告丁○○於本院審理時坦承不諱；核
    與證人即被害人甲○○、證人即目擊犯罪事實經過之乙○○
    於警詢及本院審理中，證人即目擊犯罪事實經過之林益民、
    吳欣醍於警詢時證述內容相符；此外，並有扣案鋸子1把、
    行車電腦1個、手套1只、手電筒1支、家樂福購物袋1個、卷
    附7689-DQ號自小客車車號查詢汽車車籍報表、贓物認領保
    管單、內政部警政署刑事警察局97年8月26日刑紋字第09701
    25539號鑑驗書等可資佐證；且觀諸扣案鋸子1把，乃大型線
    鋸，把手及鋸身均為鐵製（照片如偵卷第51頁所示），應認
    屬客觀上足以殺傷人身、具有危險性、足供兇器使用之器物
    ，另告訴人甲○○之7689-DQ號自小客車駕駛座車門鑰匙孔
    遭被告持用之一字起子1支插鑿破壞，業據被告供述屬實，
    復為證人甲○○證述明確，亦堪認上開一字起子1支（未扣
    案）為客觀上足以殺傷人身、具有危險性、足供兇器使用之
    器物；至被告雖陳述伊罹有行為功能控制障礙疾病，且經本
    院向國防醫學院三軍總醫院調取被告之就診病歷，被告確罹
    有憂鬱性疾患、入睡或維持睡眠之短暫障礙、衝動控制障礙
    、其他人格違常等精神疾病，此有該院97年7月24日院三病
    歷字第0970011075號函可稽，惟經本院函請國防醫學院三軍
    總醫院排定時間為被告進行精神鑑定，經該院排定時間並經
    本院轉知被告，被告卻無正當理由未到院接受鑑定，有該院
    97年8月5日院三醫勤字第0970011479號函、本院97年8月7日
    本院隆刑平97易1770字第0970012618號函、本院公務電話記
    錄可稽，再觀諸被告上開犯罪行為經過，被告既知以一字起
    子破壞駕駛座車門門鎖以便進入車內，又知得以自備行車電
    腦更換該車既有行車電腦以利行竊得手，遭告訴人甲○○察
    覺後復知立即捨棄攜帶物品奔竄逃逸，顯見被告行為時，尚
    未達於因上開精神障礙，致不能辨識其行為違法或欠缺依其
    辨識而行為之能力，亦未達於其辨識行為違法或依其辨識而
    行為之能力顯著降低之程度，訊之被告亦不諱言：「（你在
    行竊這台車時，有沒有辦法正確認知外界的事物情形？）我
    當時確實想要偷那台車，但是我不知道我能不能把車開走？
    （是否想要爭執你的精神狀態有問題，導致你做這個犯罪行
    為而應該不處罰或者減輕？）我不爭執我的精神狀態，我希
    望盡快判刑。」等語（見本院97年7月17日審判筆錄），益
    堪認定。
三、另共同被告丙○○雖矢口否認竊盜及毀損犯行，辯稱：伊罹
    有精神疾病，當天僅是在該處等被告丁○○，伊在警局有遭
    刑求云云。然查：經本院函請國防醫學院三軍總醫院鑑定結
    果，共同被告丙○○雖為邊緣性智能偏低及憂鬱疾患，然案
    發當時共同被告丙○○之精神狀態並未達到因精神障礙或其
    他心智缺陷致欠缺或顯著減低辨識其行為違法或依其辨識而
    行為之能力之程度，有該院97年10月28日院三醫勤字第0970
    016549號函附精神鑑定報告書可稽；且訊之證人乙○○亦證
    稱：伊駕車經過該處要找停車位，聽到被竊車輛即車牌號碼
    7689-DQ號自小客車傳出發動引擎之聲音，誤以為該車即將
    駛離，就在該車左後方道路上暫停等候，此時見到共同被告
    丙○○坐在該車右前方一輛黑色重型機車上，一直注意伊的
    舉動，後來車主（即證人甲○○）出現後，丙○○即往忠孝
    東路方向逃逸等語（見本院97年10月16日審判筆錄），另證
    人甲○○亦證稱：伊去取車時看到共同被告丙○○坐在機車
    上東張西望，眼神很可疑，被告丁○○逃逸後，丙○○卻仍
    神色自若坐在機車上，未如一般人一樣好奇先前發生何事，
    伊覺得奇怪，就過去詢問丙○○有無目擊當時竊案經過，丙○○即拔腿往北逃逸，伊在後追趕，丙○○在林森南路與濟
    南路交岔口附近之林森南路上跌倒，爬起來後就將隨身背包
    往該處學校校園圍牆內拋，結果背包被樹擋住掉下來等語（
    同上審判筆錄），足見共同被告丙○○既知為被告丁○○實
    施竊盜犯行時觀察把風，又知於事發後強作鎮定以免遭車主
    察覺為共犯，甚且於情知將被車主逮捕時亦知拋擲隨身背包
    （內有扣案被告丁○○所有之鋸子1把、手電筒1支）以湮滅
    證據，益見共同被告丙○○行為時，既未達於因上開精神障
    礙，致不能辨識其行為違法或欠缺依其辨識而行為之能力，
    亦未達於其辨識行為違法或依其辨識而行為之能力顯著降低
    之程度，足堪為上開精神鑑定報告書之佐證；且觀諸共同被
    告丙○○上述把風、失風後逃逸行為，及為被告丁○○保管
    鋸子及手電筒等情，亦堪認共同被告丙○○確係被告丁○○
    竊盜及毀損犯行之共同正犯無誤；至共同被告丙○○另抗辯
    在警局有遭刑求云云，然經本院勘驗丙○○於97年5月1日在
    臺北市政府警察局中正一分局之警詢錄音帶，該次警局詢問
    係員警係以一問一答之方式製作，且全程錄音未中斷，被告
    在詢答過程中，語氣清晰，而詢問之員警語氣平和，並無恐
    嚇之情事，員警並在製作完筆錄時與被告丙○○確認，其所
    言是否實在，被告丙○○亦已當場表示「實在」，並補充說
    明其因患有精神上疾病，才會想破壞該車等情，亦經被告陳
    明記錄在卷，該次警局詢問過程並無不當取供之情形，亦與
    警詢筆錄記載相符，有本院97年10月15日勘驗筆錄可稽，況
    共同被告丙○○於警詢時僅坦承有意以手電筒打破該車車窗
    、再持鋸子劃破車內椅子以抒解其情緒，但矢口否認有參與
    本件竊盜、毀損犯行，業據警詢筆錄記錄明確，亦與共同被
    告丙○○辯稱因遭刑求而就本件犯行為自白或不利於己陳述
    之情形不符，是共同被告丙○○上開辯解，均非可採，其與
    被告丁○○有共同為本件竊盜及毀損犯行，可堪認定。綜上
    所述，本件事證明確，被告犯行堪以認定，應依法論科。
四、核被告丁○○所為，係犯刑法第321條第2項、第1項第3款之
    攜帶凶器竊盜未遂罪，刑法第354條毀損罪，被告與共同被
    告丙○○就上開犯行，有犯意聯絡及行為分擔，皆為共同正
    犯；被告以毀損上開自小客車駕駛座門鎖及連接行車電腦之
    電路線之方式竊取該車，觸犯竊盜及毀損罪，為想像競合犯
    ，應從一重之攜帶凶器竊盜未遂罪處斷；被告前因竊盜案件
    ，經臺灣士林地方法院94年度訴字第478號判決判處有期徒
    刑2年確定，於96年4月13日縮刑期滿執行完畢，有卷附臺灣
    高等法院被告前案記錄表、臺灣士林地方法院94年度訴字第
    478號判決書可稽，其受有期徒刑執行完畢，5年內故意再犯
    本件有期徒刑以上之罪，為累犯，依法加重其刑；被告已著
    手於竊盜行為之實施，而未至得手既遂之結果，為未遂犯，
    爰依刑法第25條第2項後段規定減輕其刑，並依法先加後減
    之；爰審酌：(一)被告為高職肄業，有多次攜帶兇器竊盜前科
    ，甚且於96年11月30日甫犯攜帶兇器竊盜未遂罪（經本院97
    年度易字第145號判決判處有期徒刑6月確定），至97年5月1
    日又為本件犯行，足見其素行非佳；(二)被告與共同被告丙○○2人以攜帶兇器之方式共同犯罪，被告居於主導之地位，
    共同被告丙○○居於附從之地位，其犯罪之目的、手段、所
    生危害；(三)被告嗣後坦承犯行，其犯後態度等一切情狀，量
    處如主文所示之刑。扣案之鋸子1把、行車電腦1個、手套1
    只、手電筒1支、家樂福購物袋1個，為被告所有、供與共同
    被告丙○○共同犯本罪所用之物，爰依法宣告沒收。
據上論斷，應依刑事訴訟法第299條第1項前段，刑法第28條、第
321條第2項、第1項第3款、第354條、第25條第2項後段、第55條
、第47條第1項、第38條第1項第2款，刑法施行法第1條之1，判
決如主文。
本案經檢察官黃兆揚到庭執行職務
中    華    民    國    97    年    12    月    25    日
                  刑事第六庭  法  官  張永宏
以上正本證明與原本無異。
如不服本判決應於收受送達後10日內向本院提出上訴書狀，並應
敘述具體理由；其未敘述上訴理由者，應於上訴期間屆滿後20日
內向本院補提理由書（均須按他造當事人之人數附繕）「切勿逕
送上級法院」。
中    華    民    國    97    年    12    月    25    日
                              書記官  江虹儀
附錄：本件論罪科刑法條全文
刑法第321條
犯竊盜罪而有左列情形之一者，處六月以上、五年以下有期徒刑
：
一、於夜間侵入住宅或有人居住之建築物、船艦或隱匿其內而犯
    之者。
二、毀越門扇、牆垣或其他安全設備而犯之者。
三、攜帶兇器而犯之者。
四、結夥三人以上而犯之者。
五、乘火災、水災或其他災害之際而犯之者。
六、在車站或埠頭而犯之者。
前項之未遂犯罰之。
刑法第354條
毀棄、損壞前二條以外之他人之物或致令不堪用，足以生損害於
公眾或他人者，處2年以下有期徒刑、拘役或5百元以下罰金。


司法院資訊處製作；財團法人民間司法改革基金會備份。
